【裁判字號】    91,交聲,283
【裁判日期】    920331
【裁判案由】    違反道路交通管理處罰條例聲明異議
【裁判全文】
台灣基隆地方法院交通事件裁定
    移送機關即  交通部公路總局台北區監理所基隆監理站
    原處分機關
    異  議  人  甲○○
    即受處分人
右列異議人即受處分人因違反道路交通管理處罰條例案件，對於交通部公路總局台北
區監理所基隆監理站九十一年十二月四日所為之處分（原處分案號：基監字第裁四二
─ＡＢＹ二五五五三四號、基監字第裁四二─ＡＢＹ二五五五三五號），聲明異議，
本院裁定如左：
    主      文
異議駁回。
    理      由
一、異議意旨略以：異議人甲○○為警舉發其於民國九十一年八月二十三日（異議意
    旨誤引應到案日期之同年九月二十八日）下午四時四十五分許，駕駛ＨＡ─８３
    ７０號自用小客車，沿台北市○○○路○段東往西行駛，行經三民路口時，惡意
    闖紅燈，經警鳴笛指揮示意停車，仍不聽制止，經原處分機關依道路交通管理處
    罰條例（下稱本條例）第五十三條第一項、第六十條第一項，裁處罰鍰新台幣（
    二千七百元及新台幣三千元；異議人認為其行經該路口並未闖紅燈，亦未聽聞警
    笛聲，更未見到採證照片，為此而聲明異議，請求撤銷原處分云云。
二、按汽車駕駛人行經有燈光號誌之交岔路口闖紅燈者，處新台幣一千八百元以上五
    千四百元以下罰鍰，本條例第五十三條定有明文；而汽車駕駛人駕駛汽車有違反
    本條例之行為，經交通勤務警察或依法仍執行交通稽查任務人員制止不聽制止或
    拒絕停車接受稽查而逃逸者，除按各該條規定處罰外，處新台幣三千元以上六千
    元以下罰鍰，本條例第六十條第一項亦規定甚詳。
三、經查：卷附舉發單位之台北市政府警察局松山分局，已於九十一年十一月十八日
    ，以北市警松交字第０九一六三八０一三００號函而回覆異議人，依該函說明二
    指出，「路口號誌已轉換紅燈後，所有車輛均停止行進而停於該路口停止線前，
    」惟異議人「車輛仍然由外車道往內（第二）車道繼續行駛闖紅燈，違規事實明
    確，」為該分局「執勤警員發現即予鳴笛並以手勢指揮攔停不停，逕自逃逸離去
  ，當場為警記下車號」等語，有該函在卷可稽。其次，交通警員掣單舉發違反道
    路交通管理處罰條例所列之違規事實，本質上為行政處分，係公務員基於職務上
    權力，依法就特定之具體事件所為具公法上效果之單方行政行為，基於公務員為
    公法上行為具有公信力之原則，該行政處分當可被推定為真正，其據以依法處分
    之事實認定亦正確無誤，此與民事訴訟法第三百五十五條第二項規定「文書依其
    程式及意旨得認作公文書者，推定其為真正」之情形相同；本此公信原則，立法
    者賦予行政機關制定違反道路交通事件統一裁罰標準及處理細則，使執勤員警得
    當機處分（如該細則第二十三條）以達其維護交通秩序、安全之行政目的；反之
    ，若謂公務員一切行政行為均需預留證據以證其實，則國家行政勢必窒礙難行。
    執勤舉發員警本其維護交通秩序，安全職責所為之舉發，自應受到合法、正確之
    推定（台灣高等法院九十度交抗字第二八一號裁定參照）。何況，異議人既自承
    其駕駛該車行經該處係要前往機場，並未否認行經該處，衡之常情，尤見警察之
    指訴非虛！雖異議人以無採證照片而抗辯，然則，警察在路口執行勤務，非有特
    殊狀況，並無錄影之必要，既未進行錄影，當其發現異議人闖紅燈時，縱有相機
    在手，亦已照相不及，當然無法取得採證照片。因此，此一抗辯自無理由。綜上
    ，異議人違規之事實明確，原處分依前述規定而裁處罰鍰，其處分合法而適當，
    並無不妥。異議人之異議為無理由，應予駁回。
四、據上論斷，依道路交通案件處理辦法第十九條而裁定如主文。
中      華      民      國    九十二    年      三      月    三十一    日
                                    台灣基隆地方法院交通法庭
                                          法  官  陳  志  祥
右正本證明與原本無異
如不服本裁定，應於收受送達後五日內，向本院提出抗告狀，敘述抗告之理由，抗告
於台灣高等法院，並應按他造當事人之人數附具繕本。
中      華      民      國    九十二    年      四      月      一      日
                                          書記官  盧  鏡  合


司法院資訊處製作；財團法人民間司法改革基金會備份。
